臺灣桃園地方法院刑事判決　　　　　 100年度審易字第1431號
公　訴　人　臺灣桃園地方法院檢察署檢察官
被　　　告　曾正宏
選任辯護人　陳志律師
　　　　　　蕭萬龍律師
　　　　　　張百欣律師
上列被告因重利案件，經檢察官提起公訴（100 年度偵字第1021
8 號），嗣於本院準備程序進行中，被告就被訴事實為有罪之陳
述，經本院裁定改依簡式審判程序審理，判決如下：
    主      文
曾正宏乘他人急迫貸以金錢，而取得與原本顯不相當之重利，共
捌罪，各處有期徒刑貳月，如易科罰金，均以新臺幣壹仟元折算
壹日；扣案之客戶資料卡共捌份均沒收之。應執行有期徒刑捌月
，如易科罰金，以新臺幣壹仟元折算壹日；扣案之客戶資料卡共
捌份均沒收。
    事實及理由
一、犯罪事實：
    曾正宏係位於桃園縣桃園市○○街8 號之1 「東信機車商行
    」之負責人，竟基於重利之犯意，自民國99年1 月間起，乘
    如附表所示之人急迫之際，以每10天或1 個月為1 期，收取
    如附表所示之重利，並預扣將機車過戶予「東信機車商行」
    之代辦費用，由借款人形式上與「東信機車商行」簽訂機車
    買賣合約書，以借款之金額，作為機車出賣之價額，再由借
    款人將機車過戶予「東信機車商行」，曾正宏另與借款人簽
    訂租車切結書及本票，使其與借款人間之法律關係形式上為
    機車租賃契約，俾使曾正弘得佯以收取各期租金為由，取得
    前揭與原本不相當之各期利息，實則係以信託擔保方式，將
    借款人之機車作為借款之擔保，直至前揭借款清償完畢後，
    再由「東信機車商行」將機車過戶予借款人，以此一方式，
    先後於附表所示之時間，分別貸以附表所示之金額，並以附
    表所示之利率，向附表所示之人各收取附表所示之利息，而
    取得與原本顯不相當之重利。嗣於100 年1 月20日上午11時
    許，為警持本院所核發之搜索票，至上開處所搜索，並扣得
    客戶資料卡各8份，始悉上情。
二、證據名稱：
  (一)被告曾正宏於警詢、偵訊及本院行準備程序與審理時之自白
    。
  (二)被害人饒燕萩、葉志鵬、王聖彬、劉財銘及蕭志成於警詢中
    所為之指述，被害人王聖彬、林進傳、劉財銘及蕭志成於偵
    訊中所為之具結證述。
  (三)桃園縣政府警察局桃園分局100 年1 月20日搜索暨扣押筆錄
    、扣押物品目錄表及案發現場與被告建檔借款人之資料照片
    共19張。
  (四)扣案之客戶資料卡各8份。
三、核被告所為皆係犯刑法第344 條之重利罪。被告所犯如附表
    所示8 罪間，犯意各別，行為互殊，應分論併罰。爰審酌被
    告乘人需款急迫，貸與金錢而牟取高利，對社會善良風俗、
    經濟及金融秩序之危害甚鉅，所為殊值非難，惟犯後坦承犯
    行，尚具悔悟之意，兼衡其等犯罪之動機、目的、手段、取
    得重利之數額、犯罪所生危害、素行、智識程度及生活狀況
    等一切情狀，分別量處如主文所示之刑及諭知易科罰金之折
    算標準，並定其應執行之刑及諭知易科罰金之折算標準。至
    扣案之客戶資料卡共8 份均為被告所有供本件犯罪所用之物
    ，爰均依刑法第38條第1 項第2 款規定宣告沒收。又被害人
    簽發之本票8 紙，因係被告為求其貸放之款項能順利收回而
    要求被害人等簽發，故性質上被害人等係將本票設定質權予
    被告，該等本票之所有權仍屬於被害人等，苟被害人等償還
    借款，被告尚應將本票返還與被害人等，故非屬被告所有供
    本件犯罪所用或所得之物（最高法院89年度台上字第4406號
    判決可資參照），爰不另為沒收之諭知。又客戶電腦建檔資
    料及機車合約書等物，暨未扣案，亦非違禁品，為免將來執
    行困難，均不諭知沒收，附此敘明。
四、應適用之法條：刑事訴訟法第273 條之1 第1 項、第299 條
    第1 項前段、第310 條之2 、第454 條第1 項，刑法第 344
    條、第41條第1 項前段、第8 項、第38條第1 項第2 款、第
    51條第5 款，刑法施行法第1 條之1 第1 項、第2 項前段。
五、如不服本判決，得自收受送達之翌日起10日內向本院提出上
    訴狀（應附繕本），其未敘述上訴理由者，應於上訴期間屆
    滿後20日內補提理由書狀於本院，上訴於臺灣高等法院。
本案經檢察官馮浩庭、高文政到庭執行職務。
中    華    民    國   100    年    10    月    31    日
                  刑事庭    法  官  黃翊哲
附表：
┌─┬──────┬───┬─────┬─────────┬─────────┐
│編│時間        │被害人│借款金額  │計息方式          │證據名稱          │
│號│            │      │（新臺幣）│                  │                  │
├─┼──────┼───┼─────┼─────────┼─────────┤
│1 │99年3 月18日│黃文堂│1萬元     │每10日為1 期，每期│身分證正反面暨行照│
│  │            │      │          │給付利息1000元，預│影本、客戶資料卡、│
│  │            │      │          │扣1000元代辦費（月│本票、機車買賣合約│
│  │            │      │          │息30分利）。      │書各1份。         │
├─┼──────┼───┼─────┼─────────┼─────────┤
│2 │99年5 月7 日│王則仕│1萬元     │每10日為1 期，每期│同上              │
│  │            │      │          │給付利息1000元，預│                  │
│  │            │      │          │扣1000元代辦費（月│                  │
│  │            │      │          │息30分利）。      │                  │
├─┼──────┼───┼─────┼─────────┼─────────┤
│3 │99年9月9日  │葉志鵬│1萬5000元 │每月為1 期，分9期 │同上              │
│  │            │      │          │攤還，每期給付4150│                  │
│  │            │      │          │元（起訴書誤載為40│                  │
│  │            │      │          │50元，應予更正），│                  │
│  │            │      │          │預扣1000元代辦費（│                  │
│  │            │      │          │含本金，月息約30分│                  │
│  │            │      │          │利）。            │                  │
├─┼──────┼───┼─────┼─────────┼─────────┤
│4 │99年10月1日 │林進傳│1萬元     │每10日為1 期，每期│同上              │
│  │            │      │          │利息1000元，預扣10│                  │
│  │            │      │          │00元代辦費（月息30│                  │
│  │            │      │          │分利）。          │                  │
├─┼──────┼───┼─────┼─────────┼─────────┤
│5 │99年11月15日│蕭志成│6萬元     │每月為1 期，分9 期│同上              │
│  │            │      │          │攤還，每期給付1 萬│                  │
│  │            │      │          │3700元（起訴書誤載│                  │
│  │            │      │          │為1 萬5700元，應予│                  │
│  │            │      │          │更正），預扣1000元│                  │
│  │            │      │          │代辦費（含本金，月│                  │
│  │            │      │          │息30分利）。      │                  │
├─┼──────┼───┼─────┼─────────┼─────────┤
│6 │99年11月23日│饒燕萩│1萬5000元 │每月為1 期，分9期 │同上              │
│  │            │      │          │攤還，每期給付4150│                  │
│  │            │      │          │元（起訴書誤載為6 │                  │
│  │            │      │          │期，每期給付4050元│                  │
│  │            │      │          │，應予更正），預扣│                  │
│  │            │      │          │1000元代辦費（含本│                  │
│  │            │      │          │金，月息約30分利）│                  │
│  │            │      │          │。                │                  │
├─┼──────┼───┼─────┼─────────┼─────────┤
│7 │99年1月25日 │王聖彬│3萬元     │每月為1 期，分9 期│同上              │
│  │            │      │          │攤還，每期給付5700│                  │
│  │            │      │          │元，預扣1000元代辦│                  │
│  │            │      │          │費（含本金，月息約│                  │
│  │            │      │          │20分利）。        │                  │
├─┼──────┼───┼─────┼─────────┼─────────┤
│8 │99年12月15日│劉財銘│2萬元     │每月為1 期，分4 期│同上              │
│  │            │      │          │攤還，每期給付7500│                  │
│  │            │      │          │元（起訴書誤載為70│                  │
│  │            │      │          │00元，應予更正），│                  │
│  │            │      │          │預扣1000元代辦費（│                  │
│  │            │      │          │含本金，月息約30分│                  │
│  │            │      │          │利）。            │                  │
└─┴──────┴───┴─────┴─────────┴─────────┘
以上正本證明與原本無異。
                            書記官  林宜亭
中    華    民    國   100    年    10    月    31    日
附錄本案論罪科刑法條：
中華民國刑法第344 條（重利罪）
乘他人急迫、輕率或無經驗貸以金錢或其他物品，而取得與原本
顯不相當之重利者，處1 年以下有期徒刑、拘役或科或併科1 千
元以下罰金。